---
title: 'Laboratorio 1.2: Exploración y Visualización de Datos'
author: "******************************* AGREGUE SU NOMBRE *******************************"
date: "Abril 2023"
output: 
  html_document: 
    theme: default
    toc: yes
---

# Declaración de compromiso ético

Nosotros **AGREGUEN SUS NOMBRES COMPLETOS y SECCIÓN**, declaramos que realizamos de manera grupal los pasos de la presente actividad. También declaramos no incurrir en copia, ni compartir nuestras respuestas con otras personas ni con otros grupos. Por lo que, ratificamos que las respuestas son de nuestra propia confección y reflejan nuestro propio conocimiento.

# Instrucciones

1.  Trabajen en equipos de dos personas. Salvo excepciones, no se corregirá entregas con menos de dos integrantes.

2.  Modifique este archivo `.Rmd` agregando sus respuestas donde corresponda.

3.  Para cada pregunta, cuando corresponda, **incluya el código fuente que utilizó para llegar a su respuesta**.

4.  El formato de entrega para esta actividad es un archivo html. **Genere un archivo HTML usando RStudio** y súbalo a U-Cursos.

Basta con que uno de los integrantes haga la entrega. Si ambos hacen una entrega en U-Cursos, se revisará cualquiera de éstas.

# Laboratorio

La primera parte de esta actividad son preguntas teóricas que avanzaron en las clases del curso de Minería de datos.

## Teoría

*1. ¿Cuál es la diferencia entre los atributos cualitativos y los cuantitativos? ¿Se puede transformar un atributo cuantitativo en cualitativo y viceversa? Ejemplifique.*

**Respuesta:**

*2. ¿Qué factores que ocasionan errores en el análisis de datos deben ser considerados para la limpieza de un set de datos? ¿Qué técnica estadística podría utilizar durante el proceso de limpieza? Ejemplifique con al menos una técnica.*

**Respuesta:**

*3. Describa dos medidas de tendencia central y explique sus posibles utilidades para el análisis exploratorio de datos.*

**Respuesta:**

*4. ¿Qué es una matriz de correlación y para qué sirve?*

**Respuesta:**

*5. ¿Cuál es la utilidad de las visualizaciones en el análisis de datos? Ejemplifique.*

**Respuesta:**

## Práctica (Todas las preguntas deben agregar código que respalde su respuesta).

### Accidentes de tránsito

Para esta sección utilizaremos un dataset real de número de accidentes de tránsito por localidad, el cual puede ser encontrado en el siguiente link: <http://datos.gob.cl/dataset/9348>. Para cargar el dataset ejecute el siguiente código:

```{r}
tipos <- read.table("https://users.dcc.uchile.cl/~hsarmien/mineria/datasets/accidentes_2010_2011.txt")
head(tipos)
```

Explore el set de datos para responder las siguientes preguntas:

1.  ¿Cuáles son las dimensiones del dataset (filas, columnas)? (Recuerde adjuntar código).

```{r}
dim(tipos)

```

2.  ¿Qué describe cada línea del dataset? (ejemplifique tomando el dato de la fila 235, extienda la descripción)

La linea describe la cantidad de accidentes de transito en un cierto año, si son de region/comuna y el nombre de esta, ademas el tipo de accidente al que pertenece esta cantidad. En la fila 235, hubieron 4 atropellos en la comuna de Palmilla, el año 2010.

```{r}
tipos[235, ]

```

3.  ¿Cuántos años diferentes abarca la información el dataset? Entregue una tabla que contenga los valores únicos que hay en la columna Anio.

```{r}
unique(tipos$Anio)

```

4.  Filtre los datos y genere un dataframe en el cual se indique la cantidad de accidentes tipo `Colision` que ocurrieron en el año `2011` y que no sean de la muestra `Nacional`.

```{r}
agregacion<-aggregate(Cantidad ~ TipoAccidente + Anio + Muestra, tipos, FUN=sum)

colisiones<-agregacion[agregacion$TipoAccidente == "Colision" & agregacion$Anio == 2011 & agregacion$Muestra != "Nacional",]
colisiones
```

La tabla nos muestra la cantidad de colisiones en las muestras regional y comunal, se nos pide sumar esas cantidades, pero notar que la suma no representa la cantidad de accidentes el año 2011, ya que al haber comunas dentro de las regiones, los datos se repiten. Ahora sumamos:

```{r}
sum(colisiones[, c("Cantidad")])
```

5.  Filtre los datos para incluir sólo los accidentes ocurridos el año 2010 a nivel regional. Genere un boxplot donde se indique la cantidad de accidentes categorizado por tipo de accidente.

```{r}
library(ggplot2)
tipos2010 <- with(tipos,tipos[Muestra == "Regional" & Anio == 2010, ])
ggplot(tipos2010, aes(x = TipoAccidente, y = Cantidad)) + 
  geom_boxplot()

```

```         
```

6.  ¿Qué otra forma de explorar los datos podría agregar para el dataset de Accidentes de tránsito y qué información adicional aporta? Adjunte el código necesario.

```{r}
# RESPUESTA nose responde con codigo
```

### Tweets con hashtag #GPT4

A collection of tweets with the hashtag #GPT4

Considere el set de datos de tweets con el hashtag #GPT4 las siguientes columnas:

-   date: fecha
-   text: mensaje del tweet
-   user_name: nombre de usuario
-   user_location: lugar donde se emitio el tweet
-   user_description: descripción del usuario
-   user_created: fecha de creación del usuario
-   user_followers: número de usuario que siguen al usuario de la observación
-   user_friends: número de amigos de usuarios
-   user_favourites: número de usuarios favoritos
-   user_verified: si el usuario esta verificado o no
-   hashtags: hashtags contenidos en el tweet.
-   source: fuente del tweet.

```{r}
# Load Tweets dataset

tweets <- read.csv("https://raw.githubusercontent.com/giturra/lab1.2/main/tweets.csv")
head(tweets)

```

7.  Transforme la columna user_verified (de variables categóricas "True" and "False") a 0 y 1

```{r}
binary <- function(x) {
  if (x=="True") {
    x = as.integer(1)
  }
  else {
    x = as.integer(0)
  }
}
tweets$user_verified = sapply(tweets$user_verified, binary)


tweets[,c("user_name", "user_verified")]
```

Realice una exploración por el set de datos para responder las siguientes preguntas:

8.  ¿Qué columna/s posee/n valores en blanco o inexistentes? ¿Cómo manejaría esta situación? De dos soluciones distintas frente a este problema e implemente una de ellas en código.

Podríamos convertir todos los espacios en blanco a NA, para así usar la funcions is.na() para contar los espacios blanco o inexistentes. También se puede contar por separado y fijarse cuales columnas son blancas e inexistentes, se implementará esta última en código.

```{r}

sapply(tweets, function(x) sum(is.na(x)))
sapply(tweets, function(x) sum(x==""))


```
Vemos que ninguna columna tiene valores inexistentes. Las columnas con valores en blanco son: user_name, user_location, user_description y hashtags.


9.  Filtre el dataset y considere solamente los atributos numéricos.

```{r}
library(tidyverse)
numericos <- tweets %>%
  select(where(is.numeric))

```

10. ¿Qué atributos están más correlacionados con la cantidad de seguidores ("user_followers") del dataset filtrado en la pregunta anterior? ¿Qué puede inferir a partir de esto?

```{r}
round(cov(numericos[,1:4]),1)
```

user_followers es el atributo mas correlacionado, ya que su covarianza es la más alta, lo que quiere decir que mientras mas seguidores, más probabilidad de que el usuario esté verificado.
